行　政　法　院　判　決　　　　　　　　　　　　　　八十七年度判字第六四二號
　　原　　　告　明高工程股份有限公司
　　代　表　人　甲○○
　　被　　　告　臺中市稅捐稽徵處
右當事人間因營業稅事件，原告不服財政部中華民國八十六年十月二十九日台財訴第
000000000號再訴願決定，提起行政訴訟，本院判決如左︰
　　主  文
原告之訴駁回。
　　事  實
緣原告於民國八十一年八月購進砂石價款新台幣（下同）四、○○○、○○○元，涉
嫌取得虛設行號順利砂石行開立不實之統一發票字軌號碼：ＱＮ00000000號
等二張，銷售額四、○○○、○○○元，稅額二○○、○○○元，充作進項憑證，並
申報扣抵銷項稅額，致逃漏營業稅，案經法務部調查局雲林縣調查站查獲，移經被告
原查認定為無進貨事實，遂依行為時營業稅法第五十一條第五款規定按所漏稅額科處
十五倍之罰鍰計三、○○○、○○○元。原告不服，主張確有進貨及支付貨款等情，
申經復查結果，復查決定依原告補提承包台灣省交通處公路局第二區工程處台三線拓
寬工程合約書，並經函查屬實，乃變更核定為有進貨事實，且於裁處前已補繳營業稅
，遂改依八十四年八月二日修正公布之營業稅法第五十一條第五款規定按所漏稅額二
○○、○○○元科處三倍之罰鍰為六○○、○○○元，原告不服，乃循序提起行政訴
訟，茲摘兩造訴辯意旨於次：
原告起訴意旨略謂︰一、本公司八十一年八月購進砂石，確有進貨事實，係兩造不爭
之事實。二、本公司購貨取得之順利砂石行統一發票，並不知其是否為虛設行號。本
公司興建工程，對於工程所需材料投入數量、進度皆能如期完成，實無法知悉是否交
貨人統一發票為虛設行號者。再訴願決定稱：「原告以鉅額現金支付，且未能舉出實
際銷售之人．．．」云云，純屬臆測之詞。蓋本公司付款皆自銀行提款支付皆有明確
證據，卻遭否認，實難信服。本件進貨，一手交錢一手交貨，且有送貨單可稽，被告
未能詳察，即指本公司隱匿實際銷貨人，致本公司遭受無妄之災，有違情理。三、依
貴院八十五年度判字第二六六號判決，若確有進貨之事實，而又不知其取得之統一發
票係出於虛設行號者，自與虛報之情形有別，尚不得遽予認定其有漏稅事實。四、再
者，稅捐機關對廠商取得虛設行號案件的處理原則，應以開立發票的虛設行號有否報
繳該張發票的營業稅，來認定進貨人有否逃漏營業稅，而非以實際銷貨人有無報繳該
營業稅為準。準此，被告原處分，顯屬違誤，為此請與一再訴願決定併予撤銷等語。
被告答辯意旨略謂︰一、本件原告於八十一年八月購進砂石價款四、○○○、○○○
元，涉嫌取得順利砂石行開立不實之統一發票字軌號碼：ＱＮ00000000號等
二張，銷售額四、○○○、○○○元，稅額二○○、○○○元，充作進項憑證，並申
報扣抵銷項稅額，逃漏營業稅，本處以該行被查獲為虛設行號，由該行實際負責人李
日增八十三年五月二十五日於法務部調查局雲林縣調查站所作談話筆錄供稱：「順利
砂石行實際並未在雲林縣大埤鄉○○路四巷十號經營開設及從事砂石批發買賣。」與
「我實際開設順利砂石行，主要係以販賣『砂石』名目之統一發票，收取發票面額百
分之八費用，提供該砂石發票給他人或公司作為進項憑證，順利砂石行並無申請砂石
開採權。」等可得印證，李日增亦經台灣雲林地方法院檢察署檢察官八十三年度偵字
第三○八七號起訴書提起公訴在案。又復查時，以原告取得上開不實統一發票係以現
金支付貨款，又隱匿實際銷貨人，乃按有進貨事實取得虛設行號所開之憑證申報扣抵
，按所漏稅額科處三倍罰鍰。二、查順利砂石行係販售統一發票而無營業行為之虛設
行號，原告自不可能與之交易，原告雖有進貨事實，然未舉出實際銷貨之營業人，亦
未能證明其確有支付進項稅額與實際銷貨人，從而原告既以該虛設行號之發票作為進
項憑證扣抵銷項稅額，自屬構成虛報進項稅額，此與虛設行號者有無報繳營業稅，係
屬二事，原告以鉅額現金支付貨款，且未能舉出實際銷售之人，其取得不合法之憑證
，自難謂無過失，依司法院釋字第二七五號解釋意旨，應予論處，所訴並不足採。原
告之訴為無理由，請予駁回等語。
　　理  由
按「納稅義務人，有左列情形之一者，除追繳稅款外，按所漏稅額處一倍至十倍罰鍰
，並得停止其營業：一．．．五虛報進項稅額者。」為營業稅法第五十一條第五款所
明定。次按「二為符合司法院大法官會議釋字第三三七號解釋意旨，對於營業人取得
非實際交易對象所開立之統一發票作為進項憑證申報扣抵銷項稅額之案件，應情節
，分別依左列原則處理．．．(一)取得虛設行號發票申報扣抵之案件：1.無進貨事實者
．．．2.有進貨事實者：(1)進貨部分，因未取得實際銷貨人出具之憑證，應依稅捐稽
徵法第四十四條規定處以行為罰。(2)因虛設行號係專以出售統一發票牟取不法利益為
業，並無銷貨事實，故取得虛設行號發票之營業人，自亦無向該虛設行號進貨並支付
進項稅額之事實，除該營業人能證明確有支付進項稅額予實際銷貨之營業人，並經稽
徵機關查明稅額已依法報繳者，應依營業稅法第十九條第一項第一款規定，就其取得
不得扣抵憑證扣抵銷項稅額部分，追補稅款，不再處漏稅罰外，其虛報進項稅額，已
構成逃漏稅，應依營業稅法第五十一條第五款規定補稅並處罰。」「關於營業人有進
貨事實而取得虛設行號開立之發票申報扣抵銷項稅額案件，如該營業人能證明確有支
付進項稅額予實際銷貨人，且經查明開立發票之虛設行號已依規定按期申報進、銷項
資料，並按其申報之應納稅額繳納者，可依本部八十三年七月九日台財稅第八三一六
○一三七一號函說明二(一)2.規定辦理。」亦分別經財政部八十三年七月九日台財稅第
八三一六○一三七一號函說明二之(一)及八十四年三月二十四日台財稅第八四一六一四
○三八號函所釋示。本件原告於八十一年八月購進砂石價款四、○○○、○○○元，
涉嫌取得順利砂石行開立不實之統一發票字軌號碼：ＱＮ00000000號等二張
，銷售額四、○○○、○○○元，稅額二○○、○○○元，充作進項憑證，並申報扣
抵銷項稅額，逃漏營業稅，被告遂依前揭規定，按所漏稅額二○○、○○○元科處三
倍之罰鍰為六○○、○○○元，洵無不合。原告固訴稱伊確有進貨之事實，又不知其
取得之統一發票係出於虛設行號等語。第查順利砂石行被查獲為虛設行號之事實，有
該行實際負責人李日增八十三年五月二十五日於法務部調查局雲林縣調查站所作談話
筆錄所稱：「順利砂石行實際並未在雲林縣大埤鄉○○路四巷十號經營開設及從事砂
石批發買賣。」與「我實際開設順利砂石行，主要係以販賣『砂石』名目之統一發票
，收取發票面額百分之八費用，提供該砂石發票給他人或公司作為進項憑證，順利砂
石行並無申請砂石開採權。」等可資佐證，且李日增亦經台灣雲林地方法院檢察署檢
察官八十三年度偵字第三○八七號起訴書提起公訴在案。查順利砂石行係販售統一發
票而無營業行為之虛設行號，原告自不可能與之交易，其雖有進貨事實，然未舉出實
際銷貨之營業人，亦未能證明其確有支付進項稅額與實際銷貨人，原告既以該虛設行
號之發票作為進項憑證扣抵銷項稅額，自屬構成虛報進項稅額，其漏稅事實明確，此
與虛設行號者之他人有無報繳營業稅，係屬二事；又原告以鉅額現金支付貨款，且未
能舉出實際銷售之人，其取得不合法之憑證，自難謂無過失，依司法院釋字第二七五
號解釋意旨，仍應予論處。所訴各節，尚非可採。被告原處分核無違誤。一再訴願決
定遞予維持，俱無不合。原告之訴為無理由，應予駁回。
據上論結，本件原告之訴為無理由，爰依行政訴訟法第二十六條後段，判決如主文。
中    華    民    國     八十七      年      四      月      十六       日
                    行 政 法 院 第 四 庭
                                審 判 長 評  事      曾  隆  興
                                         評  事      吳      仁
                                         評  事      吳  錦  龍
                                         評  事      李  文  宗
                                         評  事      林  家  惠
右  正  本  證  明  與  原  本  無  異
                                         法院書記官  張  惠  美
中    華    民    國     八十七      年      四      月      十六       日
